【裁判字號】    95,台上,2498
【裁判日期】    950505
【裁判案由】    強盜
【裁判全文】
最高法院刑事判決            九十五年度台上字第二四九八號
    上  訴  人  甲○○
                        弄1.
                乙○○
                        弄1號.
                丙○○
                        23號.
                        17號.
上列上訴人等因強盜案件，不服台灣高等法院中華民國九十五年
一月二十五日第二審判決（九十四年度上訴字第三九六七號，起
訴案號：台灣板橋地方法院檢察署九十四年度少連偵字第四二號
），提起上訴，本院判決如下：
    主  文
上訴駁回。
    理  由
一、上訴人甲○○、丙○○部分：
按刑事訴訟法第三百七十七條規定：上訴於第三審法院，非以判
決違背法令為理由，不得為之。是提起第三審上訴，應以原判決
違背法令為理由，係屬法定要件。且必須依據卷內資料為具體之
指摘，並足據以辨認原判決已具備違背法令之形式，始屬相當。
本件原判決依憑上訴人乙○○於警詢、偵查、第一審及原審之自
白，及被害人王辰民於警詢中指稱：我於民國九十四年四月三日
二十三時五十七分許走路回家，走至三峽鎮○○街一二０號前，
被上訴人甲○○騎機車GHV-843 後載乙○○攔下，黃○輝（七十
七年二月十七日生，姓名詳卷，另案移送少年法庭審理）騎SH8-
499 後載上訴人丙○○在後面（一前一後）把我夾在中間，然後
甲○○令我要站好，並用手勒住我的脖子，乙○○問我口袋裡有
什麼東西，乙○○就從我右邊口袋拿走我的皮包交給甲○○等語
。其於第一審審理時亦為同一之陳述，雖就甲○○勒住其脖子，
與乙○○強制取去其口袋內之皮夾，孰先孰後，陳述略有不一，
惟觀諸甲○○、乙○○在原審之供述係由甲○○先勒住被害人之
脖子後，再由乙○○強制取去王辰民之財物（皮夾），此與彼等
在警詢、偵審中，甲○○供稱「我用手勒住被害人肩膀控制被害
人，由乙○○動手搶被害人皮包」「我下車就把被害人脖子架住
，乙○○就下手從被害人身上拿皮包」「我有勒住王辰民的脖子
，看到乙○○拿走王辰民的皮包才放手離開」；乙○○陳稱「甲
○○用手勾住被害人脖子，由我動手搶被害人皮包」「甲○○先
動手，我拿皮包」「我拿被害人皮包時，甲○○勒住被害人脖子
」；丙○○亦稱「甲○○先勒住脖子，乙○○再搜被害人身體，
拿被害人皮包」；少年黃○輝稱「甲○○先勒住被害人脖子，乙
○○再拿被害人皮包，丙○○對被害人罵你很屌」等語互核相符
，自應以上訴人等所供為可採。被害人因於夜闌人靜之際，突遭
上訴人等及少年黃○輝共四名壯漢以機車包夾、斥罵、勒住脖子
，強取其皮包內之財物，已足使其無抗拒能力，且因一時驚嚇記
憶不清，供詞難免有出入，但仍無礙被害人係遭強取財物之事實
。本件案發當時甲○○乃係近身自後勒住被害人脖子之人，乙○
○亦係近身取走被害人上開皮夾之人，另少年黃○輝駕駛SH8-49
9號機車停車包夾被害人，丙○○則下車在上開SH8-499號機車後
方對被害人斥罵，已如前述，此外，復有被害人領回上開皮夾一
只（其內含身分證、健保卡、悠遊卡及上課證各一張）之贓物認
領保管單一紙及其照片二幀、扣得上開皮夾一只之現場照片四幀
及上開GHV-843號、SH8-499號機車照片四幀在卷可稽。因而撤銷
第一審科刑判決，改判論處甲○○、丙○○成年人與少年，意圖
為自己不法之所有，結夥三人以上，以強暴、脅迫，至使不能抗
拒，而取他人之物（甲○○係累犯）各罪刑，已詳敘其所憑之證
據及認定之理由。對於甲○○辯稱：當時黃○輝所騎用之SH8-49
9號機車行駛在前，伊騎用GHV-843號機車經過他們後，以為他們
在吵架，才轉頭騎回去王辰民身邊，且伊當時並不知道乙○○要
搶被害人之皮夾；丙○○辯稱：當時甲○○的機車騎在前面，伊
看到王辰民被攔下來，接著看到甲○○自後勒住王辰民，乙○○
則從王辰右褲袋內取走皮夾一只，等黃○輝騎用GHV-843 號機車
載同伊自後接近王辰民時，甲○○、乙○○上開動作均已完成，
且祇有黃○輝下車站在車後，伊並未下車，約五分鐘後，黃○輝
即回到車上載同伊與甲○○、乙○○一同離開云云，何以均不足
採信，亦已依據卷內資料詳予指駁、說明。從形式上觀察，並無
違背法令之情形存在。次查犯罪事實之認定及證據之取捨，乃事
實審法院之職權，且法院憑以認定犯罪事實之證據，並不以直接
證據為限，即綜合各種證據，本於推理作用，為其認定犯罪事實
之基礎，如不違背經驗法則與論理法則，即不得指為違法，而據
為上訴第三審之理由。原判決綜合各種證據，認定上訴人等有上
揭犯行，並說明上訴人等與少年黃○輝共四人分別騎乘上開SH8-
499號、GHV-843號機車對被害人形成前後包圍之勢，被害人自己
一人，則人單力孤，夜深人靜之際尤為孤立無援，顯已無力反抗
，況甲○○已動手勒住其脖子，乙○○動手強取其皮包，丙○○
在旁斥罵，少年黃○輝又在場，被害人見狀為保自身生命、身體
之安全，而放棄對上訴人等與少年黃○輝共四人犯行施以任何反
抗、抗拒，揆諸當時客觀處境及一般人情事理，被害人當時顯係
因已陷於不能抗拒後，始做出上開放棄反抗、抗拒之決定，上訴
人等人應已該當刑法強盜罪之構成要件，而非利用被害人不及防
備之際，始行搶走上開皮夾，亦非僅構成恐嚇取財。上訴意旨，
就原判決已說明之事項或屬原審採證認事職權之適法行使，任意
指摘有理由不備、採證違法及不適用法則、適用不當云云，且仍
為單純事實之爭執，難謂為適法之第三審上訴理由。再刑法第二
十八條共同正犯之規定，雖以多數行為人間，就犯罪行為之實施
，須有犯意之聯絡為其要件，惟共同正犯之意思聯絡，不限於事
前有所協議，其於行為當時，基於相互之認識，以共同犯罪之意
思參與者，亦無礙於共同正犯之成立；意思之聯絡並不限於事前
有所謀議，即僅於行為當時有共同犯意之聯絡者，亦屬之，且其
表示之方法，亦不以明示通謀為必要，即相互間有默示之合致，
亦無不可。原判決已就上訴人等與少年黃○輝共四人上揭犯案過
程，及犯案後再一同前往撞球場內打球、飲酒，而將上開取得之
現金花用殆盡，則上訴人等與少年黃○輝共四人就其等上開強盜
犯行，顯均有犯意之聯絡及行為之分擔，應論以共同正犯，於理
由內詳加論述說明，亦無違法之處。上訴意旨仍執此任意指摘原
判決有理由不備等違法，亦非上訴第三審之適法理由。又其餘上
訴意旨就原審尚有何與待證事實有重要關係之證據，未踐行調查
，並未依據卷內訴訟資料為具體之指摘，漫指有職權調查未盡之
違法，殊非適法之第三審上訴理由。依前揭說明，其上訴均為違
背法律上之程式，應予駁回。
二、上訴人乙○○部分：
查第三審上訴書狀，應敘述上訴之理由，其未敘述者，得於提起
上訴後十日內補提理由書於原審法院，已逾上述期間，而於第三
審法院未判決前仍未提出上訴理由書狀者，第三審法院應以判決
駁回之，刑事訴訟法第三百八十二條第一項、第三百九十五條後
段規定甚明。本件上訴人乙○○因強盜案件，不服原審判決，於
九十五年二月十六日提起上訴，並未敘述理由，迄今逾期已久，
於本院未判決前仍未提出，依上開規定，其上訴自非合法，應予
駁回。
據上論結，應依刑事訴訟法第三百九十五條，判決如主文。
中    華    民    國  九十五  年    五    月    五    日
                      最高法院刑事第十庭
                          審判長法官  洪  清  江
                                法官  石  木  欽
                                法官  李  伯  道
                                法官  陳  晴  教
                                法官  魏  新  和
      本件正本證明與原本無異
                                      書  記  官
中    華    民    國  九十五  年    五    月   十一   日
                                                      Ｑ

司法院資訊處製作；財團法人民間司法改革基金會備份。
